【裁判字號】    98,訴,4490
【裁判日期】    990128
【裁判案由】    毒品危害防制條例
【裁判全文】
臺灣板橋地方法院刑事判決              98年度訴字第4490號
公  訴  人  臺灣板橋地方法院檢察署檢察官
被      告  甲○○
上列被告因違反毒品危害防制條例案件，經檢察官提起公訴（98
年度毒偵字第7526號），本院合議庭裁定依簡式審判程序，判決
如下：
    主  文
甲○○犯施用第一級毒品罪，累犯，處有期徒刑壹年；扣案之分
裝袋壹個及針筒壹支，均沒收。
    事  實
一、甲○○前因施用毒品案件，於民國91年6 月12日經臺灣雲林
    地方法院以91年度毒聲字第496 號裁定入雲林看守所附設勒
    戒所觀察、勒戒，同年8 月2 日認無繼續施用毒品之傾向，
    執行完畢釋放出所，該次施用毒品犯行並經臺灣雲林地方法
    院檢察署檢察官以91年度毒偵字第501 號為不起訴處分確定
    ；又於94年間，因施用第一級毒品案件，經本院以94年度訴
    字第2813號判處有期徒刑10月確定，於96年1 月10日因縮短
    刑期執行完畢出監；詎其仍未戒除毒癮，復基於施用第一級
    毒品之犯意，於98年10月9 日上午9 時許，在臺北縣板橋市
    ○○路290 巷3 之2 號3 樓，以針筒注射方式施用第一級毒
    品海洛因1 次。嗣警經其同意搜索其上開住處，扣得被告所
    有供施用上開毒品使用之分裝袋1 個及針筒1 支，並採集其
    尿液送驗後，呈現鴉片類陽性反應，始悉上情。
二、案經臺北縣政府警察局海山分局移送臺灣板橋地方法院檢察
    署檢察官偵查起訴。
    理  由
一、本件被告甲○○所犯係死刑、無期徒刑、最輕本刑為3 年以
    上有期徒刑以外之罪，其於本院準備程序中就被訴事實為有
    罪之陳述，經告知簡式審判程序之旨，並聽取公訴人及被告
    之意見後，合議庭裁定由受命法官獨任進行簡式審判程序。
二、上開事實，業經被告甲○○於本院審理中自白甚詳；而被告
    經警於採集其尿液檢體送驗結果，呈鴉片類陽性反應一情，
    亦有臺灣檢驗科技股份有限公司濫用藥物檢驗報告（檢體編
    號：B0000000）、臺北縣政府警察局海山分局毒品案件尿液
    檢體編號及姓名對照表在卷可稽。本件事證明確，被告犯行
    應堪認定。
三、按觀察、勒戒或強制戒治執行完畢釋放後，5 年內再犯施用
    第一、二級毒品之罪者，檢察官應依法追訴，毒品危害防制
    條例第23條第2 項定有明文；次按修正毒品危害防制條例就
    施用毒品者，僅於「初犯」及「5 年後再犯」二種情形，有
    其追訴條件之限制，即須於初犯經觀察、勒戒或強制戒治釋
    放後，5 年內均無施用毒品之行為，始能認其前所實施之觀
    察、勒戒或強制戒治已足遮斷毒癮，而得於5 年後再犯時，
    再予適用初犯之規定，重行觀察、勒戒等程序；倘5 年內已
    經再犯，被依法追訴處罰，縱其第3 次（或第3 次以上）施
    用毒品之時間在初犯釋放5 年以後，即與「5 年後再犯」之
    情形有別，且因已於「5 年內再犯」，顯見其再犯率甚高，
    原實施觀察、勒戒或強制戒治，已無法收其實效，而無5 年
    戒斷期之存在，自無再經觀察、勒戒及強制戒治之必要，應
    由檢察官逕行起訴（最高法院95年度台非字第59號、95年度
    台非字第65號判決意旨參照）。查本件被告於91年間，因施
    用毒品案件，經臺灣雲林地方法院以91年度毒聲字第496 號
    裁定送勒戒處所施以觀察、勒戒後，認無繼續施用毒品之傾
    向，於同年8 月2 日執行完畢釋放出所，該次施用毒品犯行
    並經臺灣雲林地方法院檢察署檢察官以91年度毒偵字第501
    號為不起訴處分確定；嗣於94年7 月間某日起至同年9 月18
    日下午14時許止，因連續施用第一級毒品案件，經本院以94
    年度訴字第2813號判處有期徒刑10月確定等情，有本院判決
    書及臺灣高等法院被告前案紀錄表在卷可稽，是被告於觀察
    、勒戒期滿後，確於「5 年內」再犯施用毒品犯行，並經法
    院判處罪刑確定，亦甚明確；據此，依諸前開條例規定及最
    高法院判決意旨，因被告在觀察、勒戒執行完畢釋放後之5
    年內，業有施用毒品之行為，則被告本件再次施用毒品之行
    為，即與5 年後再犯之情形有別，自無再經觀察、勒戒、強
    制戒治之必要，應由檢察官逕行起訴，附此敘明。綜上，本
    件事證已明，被告犯行堪以認定。
四、查海洛因屬毒品危害防制條例第2 條第2 項第1 款所稱之第
    一級毒品，核被告甲○○施用海洛因之行為，係違反該條例
    第10條第1 項之施用第一級毒品罪。被告持有海洛因進而施
    用，其持有之低度行為，應為施用之高度行為所吸收，不另
    論罪。又被告有事實欄所載前案及執行情形，有臺灣高等法
    院被告前案紀錄表1 份在卷可佐，其受有期徒刑執行完畢，
    於5 年以內故意再犯本件最重本刑為有期徒刑以上之罪，為
    累犯，應依刑法第47條第1 項累犯之規定，加重其刑。審酌
    被告業經觀察、勒戒之矯治程序，於前案執行完畢，竟不知
    警惕，仍未能戒絕毒品，再為本件施用第一級毒品海洛因犯
    行，顯見不思悔改；惟念其犯後坦承犯行，態度尚佳，且施
    用毒品所生危害，實以自戕身心健康為主，對於他人生命、
    身體、財產等法益，尚無明顯而重大之實害等一切情狀，爰
    量處如主文所示之刑，以示懲儆。至扣案海洛因分裝袋1 個
    及針筒1 支，均係被告所有供其施用上開毒品所用之物，業
    據被告供明在卷，皆應依刑法第38條第1 項第2 款規定宣告
    沒收。
五、據上論斷，應依刑事訴訟法第273 條之1 第1 項、第284 條
    之1 、第299 條第1 項前段，毒品危害防制條例第10條第1
    項，刑法第11條前段、第47條第1 項、第38條第1 項第2 款
    ，判決如主文。
本案經檢察官黃嘉妮到庭執行職務。
中    華    民    國    99    年    1     月    28    日
                  刑事第三庭  法  官  蘇揚旭
上列正本證明與原本無異。
如不服本判決，應於判決送達後10日內敘明上訴理由，向本院提
出上訴狀 (應附繕本) ，上訴於臺灣高等法院。其未敘述上訴理
由者，應於上訴期間屆滿後20日內向本院補提理由書「切勿逕送
上級法院」。
                              書記官  李郁禎
中    華    民    國    99    年    1     月    28    日
附錄本案論罪科刑之法條：
毒品危害防制條例第10條
施用第一級毒品者，處六月以上五年以下有期徒刑。
施用第二級毒品者，處三年以下有期徒刑。

司法院資訊處製作；財團法人民間司法改革基金會備份。
